臺灣新北地方法院刑事判決
111年度金訴字第1441號
公  訴  人  臺灣新北地方檢察署檢察官
被      告  利禹呈



            高瀅鈞




上列被告因違反洗錢防制法等案件，經檢察官提起公訴（111年
度偵字第30687號），因被告於本院準備程序中就被訴事實為有
罪之陳述，經本院合議庭裁定由受命法官獨任進行簡式審判程序
，並判決如下：
    主  文
利禹呈犯三人以上共同詐欺取財罪，處有期徒刑壹年肆月，併科
罰金新臺幣貳萬元，罰金如易服勞役，以新臺幣壹仟元折算壹日
。扣案三星手機壹支沒收。
高瀅鈞犯三人以上共同詐欺取財罪，處有期徒刑壹年陸月，併科
罰金新臺幣貳萬元，罰金如易服勞役，以新臺幣壹仟元折算壹日
。未扣案之犯罪所得新臺幣參仟元沒收，於全部或一部不能沒收
或不宜執行沒收時，追徵其價額。
    事  實
一、利禹呈、高瀅鈞均知悉真實姓名、年籍不詳，通訊軟體Tele
    gram暱稱「超級啪兔」所屬之詐欺集團係三人以上，以實施
    詐術為手段所組成具有持續性及牟利性之有結構性組織，竟
    仍與該詐欺集團所屬成年成員，共同意圖為自己不法之所有
    ，基於三人以上共同詐欺取財、以不正方法由自動付款設備
    取財、洗錢及參與犯罪組織之犯意聯絡，利禹呈自民國111
    年6月初某日起，高瀅鈞自111年5月底某日起，參與上開詐
    欺集團，由利禹呈擔任面交車手、高瀅鈞擔任提款車手之工
    作，利禹呈並持其所有之三星手機1支（內含門號000000000
    0號SIM卡1張）作為與詐欺集團成員聯繫工具。嗣詐欺集團
    所屬成員於111年6月15日15至18時許間，假冒「臺北地方法
    院」、「臺北地方法院檢察署」及「檢察官」等政府機關及
    公務員之名義，以電話及通訊軟體LINE聯繫蕭少南，向其佯
    稱因案件需要，需提供名下所有帳戶提款卡及密碼云云，致
    蕭少南陷於錯誤，而依指示前往新北市○○區○○路0段000號之
    「帝苑時尚旅店」，將裝有如附表一所示帳戶提款卡之牛皮
    紙袋交付利禹呈，利禹呈取得該牛皮紙袋後，隨即依詐欺集
    團指示將上開牛皮紙袋置於新北市五股區工商路上某公園內
    之男廁，再由高瀅鈞依詐欺集團指示前往該處取得牛皮紙袋
    內提款卡，並假冒係上開帳戶本人，分別於附表二所示時間
    、地點，持各該提款卡，以ATM自動付款設備接續提領如附
    表二所示合計新臺幣（下同）45萬3000元之款項，高瀅鈞並
    自其中取得3000元之報酬，餘款均依指示置於前開男廁內，
    以此方式上繳詐欺集團上游成員，製造金流斷點，隱匿詐欺
    取財犯罪所得去向、所在。
二、案經蕭少南訴由新北市政府警察局海山分局報告臺灣新北地
    方檢察署檢察官偵查起訴。
    理  由
一、按組織犯罪防制條例第12條第1項中段規定：「訊問證人之
    筆錄，以在檢察官或法官面前作成，並經踐行刑事訴訟法所
    定訊問證人之程序者為限，始得採為證據。」係以立法排除
    被告以外之人於警詢或檢察事務官調查中所為之陳述，得適
    用刑事訴訟法第159條之2、第159條之3及第159條之5之規定
    ，故證人於警詢中之陳述，於違反組織犯罪防制條例案件，
    即絕對不具有證據能力，自不得採為判決基礎；準此，被告
    以外之人非在檢察官偵訊或法院審理時踐行具結程序所為之
    陳述，關於組織犯罪防制條例之罪，不具證據能力，惟上開
    規定，係排除一般證人於警詢陳述之證據能力之特別規定，
    被告於警詢之陳述，對被告本身而言，則不在排除之列（最
    高法院102年度台上字第2653號判決意旨參照），且該規定
    僅是針對違反組織犯罪防制條例之罪有關證據能力之特別規
    定，其他非屬組織犯罪防制條例之罪部分，其被告以外之人
    於審判外所為之陳述，不受上開特別規定之限制，仍應依刑
    事訴訟法相關規定，定其得否為證據（最高法院103年度台
    上字第2915號判決意旨參照）。經查，證人即告訴人蕭少南
    於警詢時之證述，係屬被告以外之人於審判外之陳述，依前
    揭說明，於被告利禹呈、高瀅鈞違反組織犯罪防制條例部分
    ，不具證據能力，不得採為判決之基礎，然就其餘罪名部分
    ，則不受此限制。另被告2人於警詢時之陳述，對於其自身
    而言，則屬被告之供述，為法定證據方法之一，自不在組織
    犯罪防制條例第12條第1項規定之排除之列，除有不得作為
    證據之例外，自可在有補強證據之情況下，作為證明被告2
    人自己犯罪之證據。
二、訊據被告2人對於上開犯罪事實均坦承不諱，核與證人即告
    訴人於警詢時之證述相符，並有內政部警政署反詐騙諮詢專
    線紀錄表、新北市政府警察局海山分局埔墘派出所受處理案
    件證明單、受理各類案件紀錄表、遭盜領明細一覽表、轉帳
    交易明細、存摺封面照片、對話紀錄及照片、臺北地方法院
    行政凍結管收執行命令各1份（告訴人部分）、新北市政府
    警察局海山分局調取通信紀錄聲請書、新北市政府警察局海
    山分局偵查報告、內政部警政署智慧分析決策支援系統、比
    對照片、板橋站購票紀錄、高瀅鈞提領時地一覽表、新北市
    政府警察局海山分局扣押筆錄、扣押物品目錄表、、帳號00
    00000000000號帳戶存戶交易明細整合查詢、台北富邦銀行
    帳號00000000000000號帳戶對帳單細項、中國信託銀行帳號
    000000000000、000000000000、000000000000、0000000000
    00號帳戶存款交易明細各1份、監視器錄影翻拍照片2份及提
    領監視器畫面1份附卷可稽，復有被告利禹呈所有上開手機1
    支扣案可佐，足認被告2人任意性自白均與事實相符，本案
    事證明確，被告2人犯行均堪認定，應依法論科。
三、論罪科刑：
　㈠核被告2人所為，均係犯刑法第339條之4第1項第2款之三人以
    上共同詐欺取財罪、刑法第339條之2第1項之非法由自動付
    款設備取財罪、洗錢防制法第14條第1項之洗錢罪及組織犯
    罪防制條例第3條第1項後段之參與犯罪組織罪。
　㈡被告利禹呈雖擔任面交車手直接詐取告訴人上開帳戶提款卡
    ，惟依卷內告訴人提出之對話紀錄及照片，可見詐欺集團係
    於通訊軟體中假冒政府機關及公務員，偽造之公文書亦係以
    通訊軟體直接傳送給告訴人，參以被告利禹呈於偵查中供稱
    ：當天指派給我工作的人先打電話給我，要我去旅店跟人碰
    面拿袋子，說我只要一直跟電話說「是」就好，之後我就站
    在房間外，裡面有一個人電話拿給我，我就對著電話一直說
    「是」，那個人就給我一個牛皮紙袋，我拿完牛皮紙袋就走
    了等語（見偵卷第74頁），可見被告利禹呈參與之情節未必
    知悉詐欺集團有假冒政府機關及公務員；至被告高瀅鈞係參
    與後續提領款項，更非向告訴人施詐術之人，卷內復無證據
    認被告2人知悉該詐欺集團成員係以何種方式為詐欺行為，
    是公訴意旨認被告2人涉犯刑法第339條之4第1項第1款冒用
    政府機關及公務員名義之加重詐欺取財，容有誤會，惟此僅
    係加重條件認定有異，尚不生變更起訴法條問題，併此敘明
    。
　㈢被告利禹呈擔任面交車手直接詐取告訴人上開帳戶提款卡，
    復依指示置於指定地點，由被告高瀅鈞提領其內告訴人之款
    項，對於非法由自動付款設備取財部分，自仍在其犯意聯絡
    及行為分擔之範圍，檢察官於起訴書就被告2人均漏未引用
    刑法第339條之2第1項規定，惟已於起訴事實欄載明該犯罪
    事實，本院自應予以審理。
　㈣被告2人與上開詐欺集團成員，分別有犯意聯絡及行為分擔，
    均應依刑法第28條規定，論以共同正犯。
　㈤被告高瀅鈞接續持上開提款卡由自動付款設備取財之行為，
    係於密切接近之時間、地點實施，侵害同一之法益，各行為
    之獨立性極為薄弱，依一般社會健全觀念，在時間差距上，
    難以強行分開，在刑法評價上，視為數個舉動之接續施行，
    合為包括之一行為予以評價，較為合理，為接續犯。
　㈥被告2人於上開期間參與犯罪組織，在性質上屬行為繼續之繼
    續犯，各僅成立一罪。
　㈦被告2人均係以一行為同時觸犯三人以上共同詐欺取財罪、非
    法由自動付款設備取財罪、洗錢罪及參與犯罪組織罪，為想
    像競合犯，各應依刑法第55條規定，從一重之三人以上共同
    詐欺取財罪處斷。
　㈧爰以行為人之責任為基礎，並審酌被告2人各於上開犯罪組織
    內擔任不同角色，而分別以上開分工方式為上開犯行等犯罪
    手段，被告利禹呈於警詢時自稱經濟狀況勉持，並於本院審
    理時自稱目前於工地工作，與師傅同住；被告高瀅鈞於警詢
    時自稱經濟狀況勉持，並於本院審理時自稱目前從事房屋拆
    除工作，與母親、哥哥同住，小孩即將出生等生活狀況，被
    告2人均有其他論罪科刑紀錄，可見其等品行欠佳，被告利
    禹呈高職肄業；被告高瀅鈞國中肄業，且無事證可認其等具
    有金融、會計、記帳、商業或法律等專業知識之智識程度，
    被告2人造成告訴人受有上開財產損害，及所涉洗錢犯行之
    金額尚非輕微，惟被告利禹呈尚無證據可認就本案犯行取得
    報酬；被告高瀅鈞自承取得3000元之報酬，被告2人始終坦
    承犯行，且就洗錢及參與犯罪組織犯行均符合自白減刑之規
    定，惟未能與告訴人和解或賠償其損害之犯後態度等一切情
    狀，分別量處如主文所示之刑，並各諭知罰金如易服勞役之
    折算標準，以示懲儆。
　㈨司法院大法官業於110年12月10日以釋字第812號解釋宣告組
    織犯罪防制條例第3條第3項關於強制工作之規定違憲，並自
    該日起失其效力，本案即無須審究被告2人應否宣告強制工
    作，附此敘明。
四、扣案三星手機1支（內含門號0000000000號SIM卡1張），係
    被告利禹呈所有，用以與詐欺集團成員聯繫而為本件犯行，
    業據其自承在卷，自屬其供犯罪所用之物，應依刑法第38條
    第2項前段規定沒收之。又被告高瀅鈞取得3000元報酬，業
    據其供承在卷，核屬其本件犯罪所得，雖未扣案，仍應依刑
    法第38條之1第1項前段宣告沒收，並依同條第3項規定，諭
    知於全部或一部不能沒收或不宜執行沒收時，追徵其價額。
    另被告利禹呈並未實際參與提領款項，而被告高瀅鈞雖實際
    參與提領款項，然依卷內事證可見本案係有組織之詐欺集團
    所為，上開詐得款項衡情應已上繳詐欺集團上游成員，是檢
    察官聲請沒收全部詐得款項，自屬無據，併此敘明。
據上論斷，應依刑事訴訟法第299條第1項前段、第273條之1，判
決如主文。
本案經檢察官鄭宇提起公訴，檢察官王佑瑜到庭執行職務。
中　　華　　民　　國　　111 　年　　10　　月　　17　　日
                  刑事第十二庭  法  官  陳志峯
以上正本證明與原本無異。
如不服本判決應於收受判決後20日內向本院提出上訴書狀，並應
敘述具體理由。其未敘述上訴理由者，應於上訴期間屆滿後20日
內向本院補提理由書（均須按他造當事人之人數附繕本）「切勿
逕送上級法院」。
                                書記官  喻誠德
中　　華　　民　　國　　111 　年　　10　　月　　17　　日
附錄本案論罪科刑法條全文：
中華民國刑法第339條之4
犯第三百三十九條詐欺罪而有下列情形之一者，處一年以上七年
以下有期徒刑，得併科一百萬元以下罰金：
一、冒用政府機關或公務員名義犯之。
二、三人以上共同犯之。
三、以廣播電視、電子通訊、網際網路或其他媒體等傳播工具，
    對公眾散布而犯之。
前項之未遂犯罰之。
中華民國刑法第339條之2
意圖為自己或第三人不法之所有，以不正方法由自動付款設備取
得他人之物者，處三年以下有期徒刑、拘役或三十萬元以下罰金
。
以前項方法得財產上不法之利益或使第三人得之者，亦同。
前二項之未遂犯罰之。 
洗錢防制法第2條
本法所稱洗錢，指下列行為：
一、意圖掩飾或隱匿特定犯罪所得來源，或使他人逃避刑事追訴
    ，而移轉或變更特定犯罪所得。
二、掩飾或隱匿特定犯罪所得之本質、來源、去向、所在、所有
    權、處分權或其他權益者。
三、收受、持有或使用他人之特定犯罪所得。
洗錢防制法第14條
有第二條各款所列洗錢行為者，處七年以下有期徒刑，併科新臺
幣五百萬元以下罰金。
前項之未遂犯罰之。
前二項情形，不得科以超過其特定犯罪所定最重本刑之刑。 
組織犯罪防制條例第3條
發起、主持、操縱或指揮犯罪組織者，處三年以上十年以下有期
徒刑，得併科新臺幣一億元以下罰金；參與者，處六月以上五年
以下有期徒刑，得併科新臺幣一千萬元以下罰金。但參與情節輕
微者，得減輕或免除其刑。具公務員或經選舉產生之公職人員之
身分，犯前項之罪者，加重其刑至二分之一。
犯第一項之罪者，應於刑之執行前，令入勞動場所，強制工作，
其期間為三年。
前項之強制工作，準用刑法第九十條第二項但書、第三項及第九
十八條第二項、第三項規定。
以言語、舉動、文字或其他方法，明示或暗示其為犯罪組織之成
員，或與犯罪組織或其成員有關聯，而要求他人為下列行為之一
者，處三年以下有期徒刑，得併科新臺幣三百萬元以下罰金：
一、出售財產、商業組織之出資或股份或放棄經營權。
二、配合辦理都市更新重建之處理程序。
三、購買商品或支付勞務報酬。
四、履行債務或接受債務協商之內容。
前項犯罪組織，不以現存者為必要。
以第五項之行為，使人行無義務之事或妨害其行使權利者，亦同
。　　

附表一：
編號 遭詐欺之財物 備註 1 玉山銀行帳號0000000000000號帳戶之提款卡1張 告訴人所申設，提領情形如附表二。 2 台北富邦銀行帳號00000000000000號帳戶之提款卡1張 告訴人所申設，提領情形如附表二。 3 中國信託銀行帳號000000000000、000000000000、000000000000、000000000000號帳戶之提款卡1張 告訴人所申設，且有設定一卡多帳戶功能，可以1張提款卡提領左列4帳戶內款項。提領情形如附表二。 4 臺灣銀行帳號000000000000號帳戶之提款卡1張 告訴人所申設，未遭提領。 
附表二：
編號 遭提領之帳戶 提領情形（新臺幣） 1 玉山銀行帳號0000000000000號帳戶 於111年6月15日19時43分，在新北市○○區○○路00號全家超商「五股工商店」自動櫃員機，提領2萬元。   於111年6月15日19時44分，在新北市○○區○○路00號全家超商「五股工商店」自動櫃員機，提領2000元。 2 台北富邦銀行帳號00000000000000號帳戶 於111年6月15日19時49分，在新北市○○區○○路0段00巷0號萊爾富超商「五股工商店」自動櫃員機，提領2萬元。   於111年6月15日19時50分1秒，在新北市○○區○○路0段00巷0號萊爾富超商「五股工商店」自動櫃員機，提領2萬元。   於111年6月15日19時50分57秒，在新北市○○區○○路0段00巷0號萊爾富超商「五股工商店」自動櫃員機，提領2萬元。   於111年6月15日19時53分，在新北市○○區○○路0段00巷00號「中興路郵局」自動櫃員機，提領2萬元。   於111年6月15日19時54分3秒，在新北市○○區○○路0段00巷00號「中興路郵局」自動櫃員機，提領2萬元。   於111年6月15日19時54分38秒，在新北市○○區○○路0段00巷00號「中興路郵局」自動櫃員機，提領2萬元。   於111年6月15日19時55分7秒，在新北市○○區○○路0段00巷00號「中興路郵局」自動櫃員機，提領2萬元。   於111年6月15日19時55分38秒，在新北市○○區○○路0段00巷00號「中興路郵局」自動櫃員機，提領1萬元。 3 中國信託銀行帳號000000000000、000000000000、000000000000、000000000000號帳戶 於111年6月15日20時4分，在新北市○○區○○路0段00號統一超商「大五股門市」自動櫃員機，自中國信託銀行帳號000000000000號帳戶內，提領3萬1000元。   於111年6月15日20時5分，在新北市○○區○○路0段00號統一超商「大五股門市」自動櫃員機，自中國信託銀行帳號000000000000號帳戶內，提領1萬元。   於111年6月15日20時11分，在新北市○○區○○路0段00號統一超商「成泰門市」自動櫃員機，自中國信託銀行帳號000000000000號帳戶內，提領10萬元。   於111年6月15日20時14分，在新北市○○區○○路0段00號統一超商「成泰門市」自動櫃員機，自中國信託銀行帳號000000000000號帳戶內，提領2萬元。   於111年6月15日20時16分，在新北市○○區○○路0段00號統一超商「成泰門市」自動櫃員機，自中國信託銀行帳號000000000000號帳戶內，提領10萬元。   於111年6月15日20時17分，在新北市○○區○○路0段00號統一超商「成泰門市」自動櫃員機，自中國信託銀行帳號000000000000號帳戶內，提領2萬元。